臺灣高等法院民事判決
109年度上字第176號
上  訴  人  彭珮朕  
被 上訴 人  徐亞明  
上列當事人間請求損害賠償等事件，上訴人對於中華民國108年9
月27日臺灣桃園地方法院108年度訴字第1143號第一審判決提起
上訴，本院於109年4月15日言詞辯論終結，判決如下：
    主      文
上訴駁回。
第二審訴訟費用由上訴人負擔。
    事實及理由
一、上訴人主張：伊任職凱基證券股份有限公司桃園分公司（下
    稱系爭公司），被上訴人曾為業務部門經理，於民國106年1
    1月22日上午8時20分，檢討證券經紀業務市占率，斥責：你
    們昨天市占率這麼低，你們從早做到晚call客也不call客，
    坐在那邊像白癡一樣等語（下稱系爭言論），侵害伊名譽權
    ，應賠償非財產上損害，及為回復名譽之處分等情。爰依民
    法第184條第1項前段、第195條第1項規定，求為命被上訴人
    給付新臺幣（下同）100萬元本息，暨在系爭公司向伊道歉
    之判決（原審為上訴人敗訴之判決，經其聲明不服，提起上
    訴）。於本院上訴聲明為：㈠原判決廢棄。㈡被上訴人應給付
    上訴人100萬元，及自起訴狀繕本送達翌日起至清償日止之
    法定遲延利息，並將上開金額匯予國立交通大學財務金融研
    究所。㈢被上訴人應於系爭公司以「甲○○對不起，我不應該
    講到白癡等語」之內容向上訴人道歉。
二、被上訴人則以：伊並無侵害上訴人名譽之行為等語，資為抗
    辯。
三、上訴人任職系爭公司，被上訴人於106年11月間為業務部門
    經理等事實，為兩造所無異詞，堪信為真實。上訴人主張被
    上訴人於上開時地，以系爭言論侵害其名譽權等情，為被上
    訴人否認，並以前開情詞置辯。經查：
  ⒈當事人主張有利於己之事實者，就其事實有舉證之責任。此
    觀民事訴訟法第277條前段規定即明。
  ⒉上訴人固主張被上訴人於上開時地，以系爭言論侵害其名譽
    權云云。然觀諸證人即上訴人同事李菁蓉所證：被上訴人於
    106年11月為分公司最高主管，每天晨會結束後有主管時間
    ，被上訴人都會發言，但伊不記得被上訴人在106年11月22
    日上午8時20分之主管時間有無表示系爭言論，也不記得被
    上訴人曾在晨會時針對上訴人發言或指責等語（見原審卷第
    72至74頁）；另證人即上訴人同事劉月娥亦稱：被上訴人於
    106年11月時，會在每天晨會結束後的主管時間發言，但106
    年距今太久，伊無法確定被上訴人106年11月22日上午8時20
    分時，有無表示系爭言論等語（見原審卷第75至76頁）；核
    與證人即上訴人同事呂惠琪、蔡淑燕於臺灣桃園地方檢察署
    107年度他字第3581號證述：伊沒有印象被上訴人於106年11
    月22日上午8時20分曾為系爭言論，原則上被上訴人於會議
    中發表評論都是針對部門，沒有針對個別對象，如是針對個
    別對象，會叫進辦公室內談話等語相符（見上開偵查卷第18
    頁），參互以察，尚難認上訴人主張被上訴人在106年11月2
    2日上午8時20分，以系爭言論侵害其名譽權等情，為真實可
    採信。上訴人雖另提出正字紀錄文件為證（見原審卷第7頁
    ），然該文件除正字紀錄外，未記載其他內容，且為上訴人
    自行書寫之紀錄，無從據此認定被上訴人有為系爭言論。至
    上訴人提出其於105年2月22日之開啟電腦紀錄，充其量僅能
    說明其當日開啟電腦時間，仍不足以證明被上訴人有為系爭
    言論，至為明灼。
　⒊上訴人雖聲請本院傳訊其同事楊千慧、陳敬民、陳彩韻，以
    證明被上訴人有長期職場霸凌、沒收伊公務電腦、不准伊請
    假等事實。惟上開事實縱認屬實，亦無從推論被上訴人有在
    106年11月22日上午8時20分為系爭言論乙情為真實，故本院
    核無調查該證據之必要。此外，上訴人並未舉出其他證據，
    證明其本件主張之事實為可採信，本院自不能遽為有利於其
    之認定。
四、綜上所述，上訴人依民法第184條第1項前段、第195條第1項
    規定，請求被上訴人給付100萬元本息，暨在系爭公司向伊
    道歉，皆屬無據，不應准許。原審為上訴人敗訴之判決，於
    法並無不合。上訴意旨仍執前詞指摘原判決不當，求予廢棄
    改判，為無理由，應駁回上訴。
五、本件事證已臻明確，兩造其餘之攻擊或防禦方法及所用之證
    據，經本院斟酌後，認為均不足以影響本判決之結果，爰不
    逐一論列，附此敘明。
六、據上論結，本件上訴為無理由，依民事訴訟法第449條第1項
    、第78條，判決如主文。
中　　華　　民　　國　　109 　年　　4 　　月　　29　　日
                  民事第十六庭  
                        審判長法  官  朱耀平
                              法  官  羅立德
                              法  官  邱育佩
正本係照原本作成。
如不服本判決，應於收受送達後20日內向本院提出上訴書狀，其
未表明上訴理由者，應於提出上訴後20日內向本院補提理由書狀
（均須按他造當事人之人數附繕本）上訴時應提出委任律師或具
有律師資格之人之委任狀；委任有律師資格者，另應附具律師資
格證書及釋明委任人與受任人有民事訴訟法第466 條之1第1項但
書或第2項（詳附註）所定關係之釋明文書影本。如委任律師提
起上訴者，應一併繳納上訴審裁判費。
中　　華　　民　　國　　109 　年　　4 　　月　　29　　日

    　　　　　　　　　　　　　書記官  林伶芳
附註：
民事訴訟法第466條之1（第1項、第2項）：
對於第二審判決上訴，上訴人應委任律師為訴訟代理人。但上訴
人或其法定代理人具有律師資格者，不在此限。
上訴人之配偶、三親等內之血親、二親等內之姻親，或上訴人為
法人、中央或地方機關時，其所屬專任人員具有律師資格並經法
院認為適當者，亦得為第三審訴訟代理人。